【裁判字號】    98,易,725
【裁判日期】    980923
【裁判案由】    詐欺
【裁判全文】
臺灣高雄地方法院刑事判決               98年度易字第725號
公  訴  人  臺灣高雄地方法院檢察署檢察官
被      告  庚○○
上列被告因詐欺案件，經檢察官提起公訴（97年度偵字第34543
號），本院判決如下：
    主    文
庚○○犯詐欺取財罪，處有期徒刑壹年。緩刑年。
    事    實
一、庚○○於民國（下同） 97年1月15日某時許，明知其實際上
    並未購入高雄市○○區○○段1955、1956及1952-11地號等3
    筆土地（下稱系爭土地），並未辦妥產權移轉登記而無法獲
    利，竟意圖為自己不法之所有，基於詐欺之犯意，向甲○○
    佯稱：其擔任負責人之高緯營造有限公司（下稱高緯營造）
    已購入系爭土地，並辦妥所有權移轉登記，短期內在97年3
    月間將投資興建或出售，即可獲利新臺幣（下同）60萬元，
    邀約甲○○入股投資，致甲○○陷於錯誤，誤信其投資330
    萬元後，約2 個月內即可獲利60萬元，因而同意入股投資，
    遂於當（15）日，在高雄市政府附近某PIZZA 店內，由庚○○代表高緯營造與甲○○簽訂「土地建案投資協議書」1 份
    （原簽投資金額320 萬元），嗣甲○○先後7 年2 月間某日
    交付現款10萬元予庚○○，並匯款293 萬9500元至庚○○指
    定高緯營造所申設之彰化商業銀行帳戶內，及以庚○○向甲○○購買家電之款項相抵銷後，總共投資330 萬元。嗣甲○○因未見其投資有所獲利而向庚○○詢問投資情形，並調閱
    系爭土地之土地登記謄本，始發覺庚○○及高緯營造均未取
    得系爭土地所有權，經向庚○○要求退還投資款項，於97
    年9 月12日庚○○遂與甲○○簽訂協議書，庚○○向不知情
    之辛○○借用支票，持辛○○所開立自己為發票人，97年9
    月16日為付款日，面額200 萬元之支票交付予甲○○，及分
    別於97年9 月22日、10月2 日及10月13日，匯款50萬元、40
    萬元及40萬元入甲○○帳戶之方式，以返還上開投資款項。
    詎上開支票屆期提示，未獲兌現，亦未獲庚○○給付上開款
    項，自此甲○○始悉受騙。
二、案經甲○○提出告訴由臺灣高雄地方法院檢察署檢察官偵查
    起訴。
    理    由
壹、證據能力部分：
一、關於告訴人即證人甲○○於偵查中向檢察官所為之陳述，被
    告雖否認其證據能力，惟並未釋明有何顯不可信之情況，且
    證人甲○○上開陳述與本件待證事實相關，而為證明被告犯
    罪事實之存否所必要；證人甲○○並於本院審判時到庭具結
    證述，且經被告得為對質、反對詰問，為此，依刑事訴訟法
    第159 條之1 第2 項之規定，應認具有證據能力。
二、其他本判決理由所援用之證據資料（含供述證據及非供述證
    據），被告、公訴人於本院言詞辯論終結前，均表示同意作
    為證據（參本院1 卷第20反頁）。本院審酌上開證據資料之
    作成，並無違法或不當情形，且與本案待證事實相關，適當
    作為證據，依刑事訴訟法第159 條之5 第1 項之規定，認均
    有證據能力。
貳、實體部分：
一、訊據被告固坦承於97年1 月15日邀集告訴人甲○○（下稱告
    訴人）參與投資系爭土地，並保證可獲利約60萬元，告訴人
    因而交付投資款330 萬元之事實。然矢口否認有何詐欺取財
    犯行，辯稱: 伊與告訴人所簽訂「土地建案投資協議書」，
    其內容所稱系爭土地已辦理移轉登記完畢、已購買系爭土地
    等語，並非正確，實際簽訂日期亦非97年1 月15日，係為了
    使告訴人母親安心，伊才應告訴人之要求簽訂上開協議書，
    簽訂日期應為97年5 月間某日；伊並未告知告訴人系爭土地
    已過戶登記，亦未向告訴人保證可獲利60萬元云云。經查：
    被告於97年1 月15日邀集告訴人甲○○參與投資，甲○○分
    別於97年1 月18日、1 月21日、1 月29日、2 月5 日共匯款
    293 萬9500元入高緯營造設之彰化銀行北高雄分行（下稱彰
    化銀行）帳戶內，且於97年2 月18日提領現金10萬元交付被
    告；及被告向告訴人購買家電之款項相抵銷後，告訴人總共
    投資款共330 萬元之事實，業據被告坦認不諱，核與證人甲○○、乙○○於本院審理時之證述，印證相符，並有彰化銀
    行高緯營造帳戶之存摺存款帳號資料及交易明細查詢單、告
    訴人高雄銀行入戶電匯匯款回條、國泰世華存款存摺交易查
    詢單各1 份在卷可稽（見本院2 卷第52、53頁、第84頁），
    就此部分之事實，堪認實在。再被告向告訴人佯稱系爭土地
    業已購入，並辦畢土地移轉登記，致告訴人誤信被告或被告
    為負責人之高緯營造已購入系爭土地，因而交付被告上開金
    額等情，業據證人甲○○於偵訊及本院審理中證述在案，並
    有被告與告訴人於97年1 月15日所簽定之土地建案投資協議
    書1 份在卷足憑（見他卷第4 至5 頁）；且對照告訴人與被
    告在97年1 月15日簽訂「土地建案投資協議書」時，該投資
    協議書第1 條末段確實記載：「並已經辦理移轉登記完畢」
    等語明確（見他卷第4 頁），而當時系爭土地實際上並未辦
    理移轉登記為被告或高緯營造之名義，有系爭土地3 筆登記
    謄本各1 份附卷可佐（見他卷第6 至17頁）；並經證人即系
    爭土地地主（共有人）丁○○、戊○○於本院審理時具結證
    稱：本件土地買賣並未成功，伊等並未收到任何訂金等語；
    且證人即匯成建設總經理己○○於本院審理亦證稱：乙○○
    有帶地主來伊公司，要介紹土地賣給伊公司，伊等後來了解
    產權複雜，中間還有爭議，所以最後沒有買，伊有調土地謄
    本出來看，地主登記很分散等語明確（見本院2 卷第92反、
    93正、99反、100 反頁）。是被告明知於簽訂上開投資協議
    書時，被告及高緯營造（及後來成立之青鹿建設）實際上並
    未辦理系爭土地所有權移轉登記完畢，竟仍以之為由向告訴
    人邀約投資，此舉堪認係詐術之行使，致告訴人陷於錯誤而
    付款投資，因此受有損害，堪認屬實。
二、被告雖以上開情詞置辯。惟查：被告於本院審理中坦承：在
    97年3 、4 月間，伊等已與地主口頭談妥，大概（同年）在
    9 月份，告訴人就要求把她的股款拿回去，伊與告訴人又簽
    1 份筆寫的協議書（他字卷第18頁），伊才開支票給她等語
    明確（參本院1 卷第31頁）；此與告訴人於刑事告訴補充理
    由(二)狀指稱：告訴人得知受騙後，經向被告要求退還投資款
    項，被告為息訟端，遂於97年9 月12日簽定協議書，由被告
    退還200 萬元支票，以及130 萬元現金予告訴人等語（參本
    院2 卷第67頁），參核相符，是被告是後亦同意全額退還投
    資款予告訴人。再被告亦坦承：簽訂上開「土地建案投資協
    議書」時，僅伊與告訴人在場，並無他人參與；而被告所辯
    ：上開協議書文稿內容「並已經辦理移轉登記完畢」係由告
    訴人單方擬定，是為安撫告訴人母親，伊並不知內容云云，
    已為告訴人所否認；且參諸證人乙○○於本院審理時證稱：
    被告與告訴人簽定土地建案投資協議書時，伊並未在現場等
    語明確（參本院2 卷第22正頁），亦堪佐證。又被告雖聲請
    證人乙○○於本院審理時證稱：伊與被告並未告知告訴人系
    爭土地業已購入，是告訴人說要簽約拿給她母親看，告訴人
    有委託丙○○出名來高緯營造當股東，而告訴人以股東名義
    投資300 萬元，伊告知告訴人待全部土地購買後轉賣，可獲
    利500 萬元云云；惟與證人甲○○、丙○○分別於本院審理
    時具結證稱：伊沒有請丙○○出面當股東，因被告他們要成
    立青鹿建設，找不到股東人數，才請丙○○出名等語；以及
    乙○○要成立1 家建設公司，因股東人數不足，才要求伊當
    人頭股東，並未出資；伊有聽告訴人說過有投資二聖路附近
    土地，金額不清楚，不了解內容等語（見本院2 卷第27反、
    98反、99正頁），即不相符合；參諸被告與告訴人簽訂土地
    建案投資協議書時，證人乙○○、丙○○均不在場，從而，
    證人乙○○上開證述，即無從證明告訴人於簽約時已知悉被
    告與乙○○尚未取得土地移轉登記，而無法為被告有利之認
    定。復以被告、公訴人雖聲請證人癸○○、辛○○於本院審
    理時分別證稱：伊任職高緯建設期間，有看過告訴人到公司
    與乙○○談土地事情，伊也有調過謄本，不清楚告訴人對於
    二聖路土地有無投資等語；以及伊有開1 張三信面額200 萬
    元支票給乙○○，他有買小港區○○○段土地，要付第2 期
    款，伊不知道支票轉給告訴人等語（參本院2 卷第94、95、
    101 頁）。惟其等均不知悉告訴人與被告投資系爭土地之細
    節，即與上開投資協議書簽署過程並無牽連，均無從為被告
    有利之認定。此外，被告就其簽訂上開協議書並非出於自己
    同意所簽訂一節，亦未舉出何證據以實其說，從而，被告上
    開所辯，即不足採。綜上所述，本件被告確有詐欺犯行，事
    證明確，洵堪認定，自應依法論科。
三、核被告庚○○所為，係犯刑法第339 條第1 項詐欺取財罪。
    爰審酌被告不思以正途獲取財物，假借投資土地之名而騙取
    他人交付財物，實有不該，犯後尚否認犯行，且其詐騙之金
    額達330 萬元。惟念及被告與告訴人已屬舊識，被告前無受
    論罪科刑之前科，素行尚可，有臺灣高等法院被告前案紀錄
    表1 份在卷可參，暨其犯罪之動機、目的、手段尚稱平和等
    一切情狀，量處如主文所示之刑，以示懲儆。
四、末查被告前未曾受有期徒刑以上刑之宣告，有臺灣高等法院
    被告前案紀錄表可稽，且其與告訴人就附帶民事損害賠償事
    件（本院98年度附民字第316 號）已成立和解，有和解筆錄
    1 紙附卷可參（參本院2 卷第116 頁），已具悔意，其經此
    偵、審教訓後，應知所警惕，信無再犯之虞，本院認所宣告
    之刑以暫不執行為適當，依刑法第74條第1 項第1 款規定，
    併予宣告緩刑3 年，以啟自新。
據上論斷，應依刑事訴訟法第299 條第1 項前段，刑法第339 條
第1 項、第74條第1 項第1 款，刑法施行法第1 條之1 ，判決如
主文。
本案經檢察官壬○○到庭執行職務。
中    華    民    國    98    年    9     月    23    日
                  刑事第二庭    審判長法  官  吳進寶
                                      法  官  羅立德
                                      法  官  李昆南
以上正本證明與原本無異。
如不服本判決應於收受送達後10日內向本院提出上訴書狀，並應
敘述具體理由；如未敘述上訴理由者，應於上訴期間屆滿後20日
內向本院補提理由書（均須按他造當事人之人數附繕本）「切勿
逕送上級法院」。
中    華    民    國    98    年    9     月    23    日
                                       書記官  黃美玲
附錄本案論罪之法條
刑法第339條第1項
意圖為自己或第三人不法之所有，以詐術使人將本人或第三人之
物交付者，處 5 年以下有期徒刑、拘役或科或併科 1 千元以下
罰金。


司法院資訊處製作；財團法人民間司法改革基金會備份。
